【裁判字號】    96,訴,3375
【裁判日期】    970513
【裁判案由】    毒品危害防制條例
【裁判全文】
臺灣板橋地方法院刑事判決              96年度訴字第3375號
公  訴  人  臺灣板橋地方法院檢察署檢察官
被      告  丙○○
選任辯護人  舒建中律師
上列被告因違反毒品危害防制條例案件，經檢察官提起公訴（96
年度偵字第11147號），本院判決如下：
    主  文
丙○○販賣第一級毒品未遂，累犯，處有期徒刑拾伍年貳月。扣
案之第一級毒品海洛因參包（合計驗餘淨重零點貳捌公克），沒
收銷燬之；扣案之丙○○所有門號0000000000號行動
電話壹支（含ＳＩＭ卡壹張），沒收之。
    事  實
一、丙○○前於民國93年間因違反毒品危害防制條例案件，經本
    院於93年12月16日以93年度簡字第4739號判處有期徒刑6 月
    確定。又於同年間因竊盜案件，經臺灣臺南地方法院於94年
    1 月30日以94年度簡字第35號判處有期徒刑4 月確定。上開
    2 罪，嗣經臺灣臺南地方法院裁定應執行有期徒刑9 月確定
    ，甫於95年11月3 日執行完畢（於本件構成累犯）。詎其仍
    不知悔改，明知海洛因係屬毒品危害防制條例所規定之第1
    級毒品，不得非法持有、販賣，因甲○○、乙○○2 人有施
    用第1 級毒品海洛因之習慣（甲○○施用海洛因部分，經本
    院另案判處有期徒刑10月確定；乙○○施用海洛因部分，經
    本院另案裁定送強制戒治期滿後，由檢察官為不起訴處分確
    定），甲○○、乙○○2 人乃合資新臺幣（下同）1 千元欲
    向丙○○購買海洛因施用，於96年4 月28日15時7 分46秒，
    推由甲○○撥打丙○○使用之門號0000000000號行動電話洽
    談購買海洛因事宜，丙○○竟基於販賣第1 級毒品海洛因以
    營利之犯意，而應允之，雙方談妥海洛因1 小包1 千元之價
    格，並約定在臺北縣三重市○○路與中山路交岔路口之全家
    便利商店前交易後，丙○○旋於96年4 月28日15時30分許，
    依約攜帶海洛因1 包至上開便利商店交付予甲○○，乙○○
    則於騎乘機車搭載甲○○至該處後在機車上等候，甲○○並
    當場將1 千元之價款交給丙○○收受，丙○○隨即離去。嗣
    於同日16時許，為警接獲線報甲○○涉嫌施用毒品，乃持本
    院法官核發之搜索票欲前往甲○○位於臺北縣三重市○○○
    路251 號4 樓之住處搜索，於甲○○住處樓下查獲甲○○身
    上持有上開剛購買之第1 級毒品海洛因1 包（驗餘淨重0.11
    59公克）及針筒2 支，甲○○始供出毒品來源（丙○○此部
    分販賣第1 級毒品之犯行，未據起訴）。嗣甲○○即在警方
    授意下，以上述行動電話與丙○○連絡偽稱欲購買海洛因，
    丙○○竟另基於販賣第1 級毒品海洛因以營利之犯意，而應
    允之，雙方談妥海洛因1 小包1 千元之價格，並約定仍在上
    址全家便利商店交貨，丙○○隨即依約於96年4 月28日16時
    30分許，騎乘向其姊鍾夜芬借用之車牌號碼PYR-658 號重型
    機車，攜帶海洛因抵達上址便利商店前準備交貨，在該處埋
    伏守候之警員即上前表明身分準備盤查，丙○○趁機棄車逃
    逸，為警於上開機車置物箱內查獲第1 級毒品海洛因3 包（
    驗餘淨重0.28公克），及其所有，供連絡販賣第1 級毒品海
    洛因所用之0000000000號行動電話1 支（含SIM 卡1 張）。
二、案經臺北縣政府警察局新莊分局報請臺灣板橋地方法院檢察
    署檢察官偵查起訴。
    理  由
一、程序方面：
(一)、按「被告以外之人於審判外之言詞或書面陳述，除法律有規
    定者外，不得作為證據」，刑事訴訟法第159 條固有明文。
    惟按「被告以外之人於檢察事務官、司法警察官或司法警察
    調查中所為之陳述，與審判中不符時，其先前之陳述具有較
    可信之特別情況，且為證明犯罪事實存否所必要者，得為證
    據。」，刑事訴訟法第159 條之2 亦有明文。至警詢中之陳
    述具備可信性與必要性，事實審法院除應衡酌該警詢筆錄作
    成之外部情況，就詢問有無出於不正方法、陳述是否出於非
    任意性等適法性與否為整體之考量外，應兼顧基於發見真實
    之需求，具有重要關係。經查：證人甲○○、乙○○2 人於
    警詢之供述，依其記載內容，係採取一問一答方式，且其於
    警詢時之供述較接近案發時點，記憶應較為清晰，較少權衡
    利害得失或受他人干預，依經驗法則，往往較之事後翻異前
    詞為可信，其憑信性甚高，是證人甲○○、乙○○2 人之警
    詢筆錄具有較可信之特別情況，且其等警詢筆錄基於發見真
    實之需求並有重要關係，而為證明犯罪事實之存否並有必要
    ，故證人甲○○、乙○○2 人於警詢之陳述，本院認符合刑
    事訴訟法第159 條之2 之情形，依法有證據能力。
(二)、次按「被告以外之人於偵查中向檢察官所為之陳述，除顯有
    不可信之情況者外，得為證據。」，刑事訴訟法第159 條之
    1 第2 項定有明文。查證人吳振祥於偵查中所為之證述，雖
    為被告以外之人於審判外之言詞陳述，惟業據證人吳振祥依
    法具結，且係就其等親身經歷之事實而為陳述，查無不可信
    之情況，又被告及辯護人並未主張各該證人所為陳述，有何
    「顯有不可信之情況」，依上開規定，自得為證據。
(三)、又被告以外之人於審判外之陳述，雖不符前4 條之規定，而
    經當事人於審判程序同意作為證據，法院審酌該言詞陳述或
    書面陳述作成時之情況，認為適當者，亦得為證據；當事人
    、代理人或辯護人於法院調查證據時，知有第159 條第1 項
    不得為證據之情形，而未於言詞辯論終結前聲明異議者，視
    為有前項之同意；刑事訴訟法第159 條之5 定有明文。本件
    0000000000號行動電話通聯紀錄、扣押筆錄、扣押物品目錄
    表、毒品鑑定書、濫用藥物檢驗報告、濫用藥物尿液檢驗報
    告、照片等物，被告、辯護人及檢察官對證據能力並無意見
    ，且本院認為並無刑事訴訟法第159 條之4 之顯有不可信之
    情況與不得作為證據之情形，自有證據能力。
二、訊據被告丙○○固承認於96年4 月28日16時30分許，騎乘向
    其姊鍾夜芬借用之車牌號碼PYR-658 號重型機車，至臺北縣
    三重市○○路與中山路交岔路口之全家便利商店前遇警上前
    表明身分準備盤查，即趁機棄車逃逸之事實不諱，惟矢口否
    認有何販賣第1 級毒品海洛因之犯行，辯稱：查獲的海洛因
    及0000000000之行動電話不是伊所有，伊搭載小蔡，小蔡拿
    安全帽，伊不知道他有將東西放在機車置物箱裡面，後來小
    蔡進去便利商店買東西，叫伊在外面等候，因伊身上有安非
    他命，所以看到警察很害怕就趕緊逃跑，伊不認識甲○○及
    乙○○，並沒有販賣海洛因予他們云云。惟查：
(一)、上揭事實業據證人甲○○、乙○○於警詢，及證人吳振祥於
    偵查及本院審理中證述甚詳。證人甲○○於警詢中證稱：「
    （警方於96年4 月28日16時許，在臺北縣三重市○○○路25
    1 號4 樓查獲何物？現場有無其他人？）查獲第1 級毒品海
    洛因（淨重0.2 公克）．．．現場還有我朋友乙○○等2 人
    。」、「（該毒品來源？）係撥打行動電話0000000000號向
    不知名之男子所購得。」、「警方所查獲之毒品係於96年4
    月28日15時30分許，在臺北縣三重市○○○路）與中華路前
    （便利商店）以新臺幣1,000 元，向不知名之人購得海洛因
    0.2 公克。」、「（警方經你同意，再以行動電話00000000
    00號邀約販毒之男子，於上記地點再次交易，該員所使用之
    行動電話為何？交通工具為何？）行動電話0000000000號，
    所使用之交通工具為機車（車號PYR-658 號）。」、「（警
    方依你所述於上記地點埋伏，發現該販毒之男子，經攔查時
    遭逃逸，該男子是否為販賣你毒品之男子？）是的，無誤。
    」、「（該男子逃逸後，於現場遺留安全帽1 頂、海洛因3
    包、行動電話1 支、重機車PYR-658 號，是否為該男子所遺
    留？）是。」、「（警方今日所查獲之海洛因，是否向丙○○所購買？與何人一起向丙○○購買？）是。與我朋友乙○○一同購買。」等語（見臺灣板橋地方法院檢察署96年度偵
    字第11147 號偵查卷第13頁至第15頁）。證人乙○○於警詢
    中證稱：「（警方於96年4 月28日16時許，在臺北縣三重市
    ○○○路251 號4 樓查獲何物？現場有無其他人？）警方當
    時在另一嫌犯甲○○身上查獲第1 級毒品海洛因1 小包（淨
    重0.2 公克）．．．。」、「（來源為何？）是我與甲○○
    共同購買。」、「於96年4 月28日15時30分許，在臺北縣三
    重市○○路與中山路口『全家便利商店』前向1 名我不認識
    之男子以新臺幣1,000 元之代價購得，我與甲○○各出500
    元。」、「都是甲○○聯絡的，我只是騎機車載甲○○前往
    。」等語（見上開偵查卷第17頁）。證人吳振祥於偵查中證
    稱：「（何時、何地查獲甲○○、乙○○2 人？）96年4 月
    28日，在臺北縣三重市○○○路甲○○家樓下，當場在林身
    上找到1 包海洛因及2 支針筒。」、「（如何查獲丙○○？
    ）是林供出毒品來源，是向丙○○購買，林、徐2 人主動帶
    我們去查。林表示在他身上的毒品海洛因是剛跟丙○○購買
    ，用電話聯絡的，所以林打算再打1 次電話跟鍾聯絡叫他出
    來。林和鍾約在中華路與中山路口的超商前，之後我們就配
    合林、徐2 人前往該超商前埋伏。我們在車上等候時，林當
    場指認在超商前等候的丙○○就是販賣毒品給他的人。這個
    地點就是查扣該包毒品購買的地點。我們下車去盤查，鍾一
    看到我就跑掉，現場遺留手機1 支、機車1 台，機車內有3
    包海洛因。．．．我們親眼看到當天只有鍾一人站在他的機
    車前面等候，並未看到其他人。」等語（見上開偵查卷第78
    頁、第79頁）。於本院審理中證稱：「（起訴書所載的96年
    4 月28日，為何會查獲被告？）當時被告已經逃掉了，當時
    被告遺留機車、手機及海洛因3 包在現場，我們再根據機車
    的車牌號碼查到被告，我們是後來聲請搜索票，到被告住處
    查到被告。」、「（96年4 月28日下午4 時30分，你們為何
    會鎖定被告而到臺北縣三重市○○路與中華路路口埋伏？）
    是因為我們抓到甲○○，他主動供出他毒品的上游，甲○○
    以他的行動電話撥打被告的行動電話，他有說要買毒品海洛
    因的數量、價格及約定交易的地點，我們才去埋伏。」、「
    （你們到現場埋伏多久才見到被告？）當時甲○○在我們車
    上，聯絡好之後，被告還一直打電話來催促說到了沒，被告
    和甲○○有互相一直打電話確認對方到了沒，我們到路口的
    時候，被告就在現場等候，他當時把機車停在路邊，他在騎
    樓等候，甲○○就告訴我們說是那個人，我們下車表明我們
    是警察，要盤查他，他拔腿就跑，把手機、安全帽、拖鞋都
    遺留現場，打赤腳就跑掉，機車的鑰匙也在現場，我們就打
    開機車的置物箱，看到裡面有3 包海洛因，並將之拍照。」
    、「（你們當天到中山路與中華路口有幾個人？）大概3 、
    4 個警員。」、「（你們有沒有追被告？）有。」、「（甲○○主動講說要打電話給被告，則甲○○是在何處以何種方
    式打電話給被告？）我們在甲○○家裡查獲他時，我們有告
    訴他主動供出上游，可以獲得減刑，他就主動說要打電話給
    被告，且甲○○就在他家，以他的行動電話打給被告，就是
    說要買海洛因，且甲○○說他被查獲的毒品，就是剛向被告
    買回來的，而且通聯紀錄的時間也符合。」、「（為何你會
    想要去查甲○○？）我們有接獲線報，說甲○○在施用毒品
    。」、「（甲○○除了被你們查獲後，在他家裡以他的行動
    電話打給被告說要買海洛因之外，在其他地方，如警車或警
    局，有再打電話給被告嗎？）有，他持續都有打給被告，因
    為在甲○○住處打的時候沒有打通，最後好像在警局裡面打
    通的，而甲○○在刑事偵防車（就是一般的轎車，外觀看不
    出是警車）與被告互打電話，是約定好之後，要到約定地點
    之途中聯絡對方是否到了。」、「（你們查獲甲○○後，甲○○就主動供出賣給他毒品的人的姓名是丙○○？）沒有，
    他是說1 個綽號，但這個綽號我忘了。」、「（後來甲○○
    與被告約定地點後，你們以刑事偵防車載甲○○到約定地點
    時，甲○○有確定跟你們說賣給他海洛因的人，就是站在機
    車旁邊那個人嗎？）沒錯，且甲○○在車內坐低一點，故意
    不讓被告看到他。」、「（當時被告離機車大概多遠？）不
    到2 公尺。」、「（當時你們盤查被告，並出示證件表明身
    分時，距離被告多遠？）就面對面。」、「（你可以確定當
    時在現場逃跑的人就是被告沒錯？）沒錯。」、「（當時現
    場是否還有另外1 個人逃跑？）沒有，就只有被告1 個人。
    」、「（你們查獲甲○○後，甲○○主動表示要在約販賣海
    洛因給他的人出來，這1 次最主要是甲○○為了配合警方的
    查緝販賣毒品之人的作為，而與販賣海洛因給他的人約定交
    易的時間及地點，是否如此？）是，是甲○○主動提供配合
    。」等語（見本院97年4 月22日審判筆錄）。此外，並有第
    1 級毒品海洛因3 包（驗餘淨重0.28公克）、0000000000號
    行動電話1 支（含SIM 卡1 張）扣案可稽（見上開偵查卷第
    28頁），及0000000000號行動電話通聯紀錄1 份、照片2 張
    附卷可稽（見上開偵查卷第33頁、第67頁至第72頁）。而扣
    案之白色粉末3 包經送鑑定結果，均含有海洛因成分，此有
    台灣檢驗科技股份有限公司濫用藥物檢驗報告1 紙在卷可憑
    （見本院刑事卷）。
(二)、被告先辯稱：「被查獲當天我騎機車載一個不詳的男子去中
    山路與中華路路口，是該不詳男子【年約4 、50歲，我叫他
    道兄】請我載他去的，我不知道他去那邊做什麼，查獲的海
    洛因是我的，我自己有施用海洛因的習慣，0000000000之行
    動電話不是我的，甲○○我在『道兄』的檳榔攤看過他一次
    ，另外乙○○我不認識，之前也沒有見過他，我載道兄到那
    邊後，他就進去超商，後來警察就來了，警察不知道道兄在
    超商裡面，警察要上來的時候，我就趕快跑。」等語（見本
    院96年11月7 日準備程序筆錄）。後改辯稱：「那時是小蔡
    拿安全帽，我不知道他有放什麼東西在機車置物箱裡面，當
    時小蔡有進去便利商店買東西，叫我在外面等一下，而我身
    上有安非他命，所以我看到警察很害怕就逃跑了，我真的不
    認識甲○○及乙○○。」等語（見本院97年4 月22日審判筆
    錄），就查獲之海洛因是否為其所有，供詞反覆，顯係事後
    卸責之詞。而查獲之上開行動電話1 支及海洛因3 包，依上
    開證人甲○○、乙○○於警詢，及證人吳振祥於偵查及本院
    審理中之證詞，可知係被告所有無訛。
(三)、又被告倘非欲販賣，為何與甲○○談妥交易價、量後隨即依
    約準備海洛因至上址欲交貨？何況被告為警查獲後所採集之
    尿液經送鑑定結果呈嗎啡陰性反應，有被告之尿液代碼表1
    紙、臺灣檢驗科技股份有限公司濫用藥物尿液檢驗報告1 紙
    附卷可稽（見本院刑事卷），足徵被告持有上開海洛因確係
    供其販賣所用無訛，益徵被告確有前述販賣海洛因之犯行，
    要無可疑。
(四)、末查被告此次起訴之犯行，既屬為計誘被告而由警方授意甲○○向被告佯稱欲購買販賣海洛因，是以於甲○○本身自乏
    購買之真實意思，從而，此次被告販賣海洛因之行為，客觀
    上並無達既遂之可能，自僅止於未遂，應予敘明。
(五)、綜上所述，被告上開所辯，顯係卸責之詞，不可採信。本件
    事證明確，被告有販賣第1 級毒品海洛因未遂之犯行洵堪認
    定，應依法論科。
三、查海洛因屬毒品危害防制條例第2 條第1 項第1 款所稱之第
    1 級毒品。核被告所為係犯毒品危害防制條例第4 條第6 項
    、第1 項之販賣第1 級毒品未遂罪。其販賣前持有海洛因之
    低度行為，應為販賣之高度行為所吸收，不另論罪。又被告
    有如事實欄所載之論罪科刑及執行情形，此有臺灣高等法院
    被告前案紀錄表1 份可查，其於有期徒刑執行完畢後，5 年
    內故意再犯本件有期徒刑以上之罪，為累犯，惟本件法定本
    刑為死刑或無期徒刑，依刑法第65條第1 項、64條第1 項之
    規定，均不得加重。末查，被告已著手於犯罪行為之實行而
    不遂，為未遂犯，爰依刑法第25條第2 項之規定按既遂犯之
    刑減輕之。爰審酌被告之素行、犯罪動機、目的、次數、價
    額、所可能獲取利益之多寡、所生危害及其否認犯行，犯後
    態度不佳等一切情狀，量處如主文所示之刑。
四、扣案之毒品海洛因3 包（驗餘淨重0.28公克），屬第1 級毒
    品（其內毒品與外袋無法析離完盡，應概認屬查獲之毒品）
    ，不問屬何人所有，應依毒品危害防制條例第18條第1 項前
    段規定，沒收銷燬之；另扣案之0000000000號行動電話1 支
    （含SIM 卡1 張），如前所述，係屬被告所有，且為供其犯
    罪所用之物，應依毒品危害防制條例第19條第1 項之規定併
    予以宣告沒收。
五、被告丙○○涉嫌販賣第1 級毒品既遂部分未據起訴，本院無
    從併予審理，宜由檢察官另行偵查起訴。
據上論斷，應依刑事訴訟法第299 條第1 項前段，毒品危害防制
條例第4 條第6 項、第1 項、第18條第1 項前段、第19條第1 項
，刑法第11條前段、第47條第1 項、第25條第2 項，判決如主文
。
本案經檢察官郭季青到庭執行職務。
中    華    民    國    97    年    5     月    13    日
            刑事第十九庭  審判長 法  官  許必奇
                                 法  官  鄧雅心
                                 法  官  曾正耀
以上正本證明與原本無異。
如不服本判決應於送達後10日內向本院提出上訴狀。
                                 書記官  陳淑怡
中    華    民    國    97    年    5     月    13    日
附論罪科刑依據之法條：
毒品危害防制條例第4條
製造、運輸、販賣第1 級毒品者，處死刑或無期徒刑；處無期徒
刑者，得併科新臺幣1 千萬元以下罰金。
製造、運輸、販賣第2 級毒品者，處無期徒刑或7 年以上有期徒
刑，得併科新臺幣7 百萬元以下罰金。
製造、運輸、販賣第3 級毒品者，處5 年以上有期徒刑，得併科
新臺幣5 百萬元以下罰金。
製造、運輸、販賣第4 級毒品者，處3 年以上10年以下有期徒刑
，得併科新臺幣3 百萬元以下罰金。
製造、運輸、販賣專供製造或施用毒品之器具者，處1 年以上7
年以下有期徒刑，得併科新臺幣1 百萬元以下罰金。
前5項之未遂犯罰之。


司法院資訊處製作；財團法人民間司法改革基金會備份。
